臺灣高等法院高雄分院刑事判決　　　　　　　　　　九十一年度上訴字第五一號
　　上　訴　人
　　即　被　告　丁○○
　　　　　　　　丙○○
　　　　　　　　乙○○
　　共　　　同
　　選任辯護人　林慶雲律師
　　　　　　　　陳裕文律師
　　　　　　　　楊靖儀律師
右上訴人因公共危險等案件，不服臺灣屏東地方法院九十一年度訴字第五六號中華民
國九十一年二月二十七日第一審判決（起訴案號：臺灣屏東地方法院檢察署九十年度
偵字第四０八四號），提起上訴，本院判決如左：
      主  文
原判決撤銷。
丁○○、丙○○、乙○○共同放火燒燬現供人使用之住宅未遂，丁○○、丙○○各處
有期徒刑肆年貳月，乙○○處有期徒刑肆年陸月。
扣案之球棒壹支沒收。
      事  實
一、丁○○於民國九十年六月十六日凌晨二時許，因一時內急在屏東縣屏東市○○里
    ○○路十五號戊○○所有，現有人居住之住宅前小解，而與戊○○發生口角。丁○○為此心生不滿，遂以行動電話將此事告知友人丙○○，並由丙○○於同日凌
    晨二時三十分許糾集乙○○及其他姓名年籍不詳之成年男子共十餘人，由丁○○
    帶領，分持球棒、鋸子及「汽油彈」至戊○○之上開住處前，均明知戊○○前開
    住宅之遮陽棚、招牌位於戊○○所有車號Ｐ四－六二四九號自用小客車之上方，
    機車則停放於小客車車旁，房屋又近在咫尺，渠等對於前開鄰近之物品遭大火波
    及燒燬，進而延燒至房屋之本體，應可預見，且亦無違反其等燒燬戊○○物品及
    房屋之本意，竟共同基於燒燬他人物品及房屋犯意聯絡之不確定故意，由丙○○
    持球棒敲砸戊○○所有之鐵捲大門及車號Ｐ四－六二四九號自用小客車，乙○○
    則在一旁點燃預先以玻璃瓶、抹布及汽油等物製作之「汽油彈」，待丙○○、丁○○及其他姓名不詳之人將小客車車窗砸破後，將「汽油彈」猛力自砸破之車窗
    擲入車內。「汽油彈」投入後，小客車旋即起火猛烈燃燒，並波及鐵捲門上之遮
    陽棚、招牌及戊○○停放於門前之車號ＷＮＦ－一一三號機車，丁○○等人於縱
    火後旋即揚長而去，任由火勢蔓延，幸經戊○○及時撲滅方未繼續延燒。惟前開
    自用小客車、遮陽棚、招牌及機車座墊仍均遭燒燬，鐵捲門則因丙○○等人敲擊
    而產生數處凹陷。
二、案經戊○○訴由屏東縣警察局屏東分局報請台灣屏東地方法院檢察署檢察官偵查
    起訴。
      理  由
一、訊據上訴人即被告丁○○、丙○○對於在右揭時、地敲砸被害人戊○○汽車及鐵
    捲門等事實均坦承不諱，惟均矢口否認有何燒燬他人之物之犯意，辯稱：伊等不
    知道乙○○有攜帶汽油彈前往等語。訊據被告乙○○固坦認有製造汽油彈及將之
    攜帶至案發地點一事無訛，惟矢口否認有放火燒燬他人物品及房屋之犯意，辯稱
    ：伊原來只想將汽油彈丟在地上燃燒，因點火後燙到手才不慎擲入車內云云。
二、經查：
（一）右開被告丁○○、丙○○敲打損壞汽車及鐵捲門等物之事實，除據被告丁○○
      、丙○○自白外，並經被害人戊○○指訴歷歷及證人陳國清證述明確，且有照
      片三十九張、現場監視錄影帶乙卷附卷可稽，復有被告丁○○遺留案發地點之
      眼鏡一副及球棒一支扣案可資佐證。
（二）被告丁○○、丙○○及乙○○等三人，雖均矢口否認有何放火燒燬他人物品之
      犯意，並分別以前開情詞為辯。惟被告丁○○於偵查中供稱：「九十年六月十
      六日早上二時多，我們在屏東市○○路十五號附近吃飯，因內急到十五號前尿
      尿，他們就出來罵，我向他們道歉，他們不接受，還一直罵，後來我就打電話
      給丙○○，丙○○過來後，我們說找他們理論，我拿一支鋸子，丙○○拿一支
      棒球棒，乙○○拿汽油彈，一言不合，就砸他們的門及車子，丙○○砸門，我
      砸他們的車子」等語，並為被告丙○○、乙○○二人當庭所是認（見偵查卷第
      十頁）。查被告丁○○等人至案發地點時，均人手一支棍棒作為敲砸汽車之工
      具，而被告乙○○則僅持汽油彈，且被告乙○○於到達現場後三十秒內即將汽
      油彈點燃，並從已經被他人砸破之車窗猛力投入車中，汽車起火燃燒後，被告
      丁○○、丙○○等人非但未見驚慌，且仍有姓名不詳之男子繼續持棍砸車等情
      ，業據原審當庭勘驗前揭監視錄影帶屬實，有審判筆錄可證（見原審卷第六十
      二頁）。則被告乙○○辯稱「汽油彈」係臨時起意所製造及因點燃後燙手才不
      慎丟入車內云云，顯難採信。又製造「汽油彈」需尋找材料並耗費時間，而被
      告乙○○所投擲之「汽油彈」，又係於受被告丙○○通知後糾眾前往案發現場
      途中所製造（見警卷第七頁反面偵訊筆錄），則與被告乙○○一同前往犯罪地
      點滋事之共犯，對於被告乙○○製造「汽油彈」之過程及攜同前往等事豈有全
      然不知之理？參酌被告等前往被害人住宅前，曾在距被害人住宅約二十公尺之
      夜市路口會合（見本院九十一年四月十日乙○○訊問筆錄）及被告丁○○等人
      一到現場即鎖定被害人之汽車為攻擊目標，而被告乙○○於車窗砸破後旋即將
      汽油彈擲入車中燃燒，作案過程迅速流暢，其餘之人對此非但未覺驚訝，甚至
      仍有人繼續砸車等情，足見被告等人所為，顯係出於事前謀議之計劃無訛。被
      告等三人空言否認有燒燬被告之物之犯意聯絡云云，洵無可採。
（三）被告乙○○雖辯稱：伊原來只想將汽油彈丟在地上燃燒，因點火後燙到手才不
      慎擲入車內云云。證人即訊問被告乙○○之警員甲○○於本院固證稱：「我製
      作筆錄時，他（指乙○○）的右手背有一點點紅腫，沒有包紮」「他有說當初
      他點燃汽油彈時被燒到的」等語。惟查，小客車之車窗距地面有一定之高度，
      且車窗有固定之位置範圍，並非隨意丟擲即可將「汽油彈」從砸破之車窗擲入
      車內。且依照人之慣性，手拿汽油彈燃燒被燙傷，衡情應會將手拿之汽油彈立
      即往下丟棄，豈會從砸破之車窗擲入車內。何況，觀諸卷附錄影帶翻拍照片（
      見原審卷第三十七頁編號四之一、四之二、四之三），編號四之一照片左邊中
      央處顯示燃起一道火光，編號四之二照片顯示汽油彈已近車身，圖中身體彎曲
      者已點燃汽油彈，編號四之三顯示汽油彈投入被害人之自用小客車內，小客車
      起火燃燒，顯非汽油彈點火後燙到手才不慎擲入車內。被告乙○○所辯係汽油
      彈點火燙到手，不小心丟進車內云云，顯無足取。
（四）被害人之車輛係停放在住家店面之門口，與住宅距離甚近，車輛上方復有與房
      屋相連之遮陽棚，有現場照片在卷可考。又使用中之車輛油箱內應存放有汽油
     ，亦合於常情。則被告等投擲「汽油彈」縱火之直接目標雖僅係被害人之車輛
      ，然汽車在「汽油彈」之燃燒下，其火力高溫，實足以引燃車內物品及油箱內
      之存油，而成為一燃燒四周物品及鄰近房屋之巨大引線，此觀諸卷附錄影帶翻
      拍照片（見原審卷第三十九頁編號六之一），汽車於燃燒後烈焰衝天之情即可
      明瞭。又此一猛烈火勢，如不及時加以撲滅，必然延燒至鄰近之物品及房屋無
      疑，此由案發過程短短三、四分鐘內（原審卷第六十二頁勘驗筆錄參照），汽
      車上方之遮陽棚即已燃燒殆盡，大門旁側之招牌亦已燒熔變形等情可以得知，
      是被告等人對此一結果應可以預見。復觀之被告丁○○等人於縱火後隨即揚長
      而去，未施以任何滅火救援行動，幸經屋主戊○○自行撲滅方遏止火勢，未繼
      續延燒之情，益證被告等人確有放任火勢蔓延，即便延燒至房屋亦無所謂之心
      態，是被告等辯稱無燒燬房屋之犯意，顯無可採。綜上所論，本件事證已臻明
      確，被告等犯行均堪認定。
三、按俗稱之「汽油彈」係以汽油加入空酒瓶（或其他容器）後，於瓶口以布條塞入
    充當引線，藉虹吸作用使其易於點燃，並以投擲落地或碎裂逸散汽油後達到擴大
    燃燒之目的。其本體不能獨立燃燒，而汽油本身亦無類似炸藥、棉花藥及雷汞之
    爆發性及破壞力，且無火藥及炸藥等爆裂物之主要組成零件，故非屬刑法第一百
    七十六條、第一百八十七條及槍砲彈藥刀械管制條例第四條第二款等罪所規定之
    爆裂物，此有內政部警政署刑事警察局八十九年八月十八日八九刑偵五字第一一
    三一一七號函為憑（該函見台灣高等法院八十九年度上訴字第二六○五號刑事判
    決）。被告丁○○、丙○○及乙○○等人於持棍棒敲砸被害人之鐵捲門及汽車後
    ，復投擲「汽油彈」進入車內焚燒，旋而波及鐵捲門上之遮陽棚、招牌及停放於
    汽車旁之機車，雖該遮陽棚、招牌及機車等物非被告等三人直接之攻擊目標，但
    因遮陽棚、招牌位於小客車之上方，機車則停放於小客車車旁，房屋又近在咫尺
    ，渠等對於前開鄰近之物品遭大火波及燒燬，進而延燒至房屋之本體，當非不可
    預見，且亦無違反被告等燒燬被害人物品及房屋之本意，核被告等所為均係犯刑
    法第一百七十三條第三項、第一項之放火燒燬現供人使用之住宅未遂罪。被告三
    人及其他年籍不詳之成年人十餘人間就上揭犯行有犯意聯絡及行為分擔，均論以
    共同正犯。又刑法上之放火罪，其直接被害法益為一般社會之公共安全，雖私人
    之財產法益亦同時受其侵害，但本罪係列入公共危險章內，自以社會公安之法益
    為重，此觀於燒燬自己所有物致生公共危險時並應論罪之點，亦可得肯定之見解
    ，故以一個放火行為燒燬多家房屋，仍祇成立一罪，不得以所焚家數，定其罪數
    （最高法院二十一年上字第三九一號判例參照）；放火罪原含有毀損性質在內，
    放火燒燬他人住宅損及牆垣，自無兼論毀損罪之餘地（最高法院二十九年上字第
    二三八八號判例參照），被告等應僅成立刑法第一百七十三條第三項、第一項之
    放火燒燬現供人使用之住宅未遂罪。公訴人認被告等另涉犯刑法第一百七十五條
    第一項之放火燒燬住宅等以外之物罪及刑法第三百五十四條之毀損罪，即有誤會
    ，惟公訴人認被告等所犯之放火燒燬住宅等以外之物罪及毀損罪與上開放火燒燬
    現供人使用之住宅未遂罪有想像競合關係，屬裁判上一罪，爰不另為無罪之諭知
    。末查被告等雖已著手於燒燬現供人使用住宅罪之實行，且房屋之遮陽棚部分亦
    已開始燃燒，然房屋之主要居住效用尚未遭破壞，故應論以未遂犯，並依刑法第
    二十六條前段規定減輕其刑。
四、原審予以論科，固非無見。惟查，被告等應僅成立刑法第一百七十三條第三項、
    第一項之放火燒燬現供人使用之住宅未遂罪，原判決認被告等尚犯刑法第一百七
    十五條第一項之放火燒燬住宅等以外之物罪，即有違誤。被告等上訴意旨否認有
    放火之犯意，指摘原判決不當，雖無理由，惟原判決既有可議，應予撤銷改判。
    爰審酌被告等人與被害人素不相識，僅因隨地便溺遭被害人指責，即率眾以棍棒
    敲砸及以汽油彈放火洩憤，手段甚為兇狠殘暴；雖其目的在於毀壞他人物品及房
    屋，但對於鄰近住宅內之人身安全實具有高度危險性，足以使被害人及社會大眾
    驚恐不安；又渠等所為造成車輛、機車及遮陽棚之毀壞，使被害人蒙受重大損失
    ，雖於審理中表示悔意，然仍飾詞置辯，又因被害人不願和解，故未賠償。又被
    告乙○○為製作「汽油彈」之人，行為危險性較其餘之被告為高；及被告等三人
    均無前科、年紀尚輕、血氣方剛、因逞一時之快致釀此大錯，嗣經友人陳國清告
    知彼等所為已為監視器所錄影，該錄影帶又為警方掌握，遂由陳國清陪同前往警
    局投案等一切情狀，爰仍如原審量處如主文所示之刑，以資懲儆。扣案之球棒一
    支為被告丙○○所有，且為供犯罪所用之物，業經被告丙○○供明在卷，應依法
    宣告沒收。至扣案之眼鏡一副雖為被告丁○○所有，但非供犯罪所用或所得之物
    ；扣案行動電話一支則不能證明是否為被告所有；另鋸子固為犯罪所用之物，因
    不能證明是否為被告所有，且未扣案，為免將來執行困難；均不予宣告沒收。
據上論結，應依刑事訴訟法第三百六十九條第一項前段、第三百六十四條、第二百九
十九條第一項前段，刑法第二十八條、第一百七十三條第一項、第三項，第二十六條
前段、第三十八條第一項第二款，判決如主文。
本案經檢察官陳新慶到庭執行職務。
中    華    民    國    九  十  一    年      四      月    三    十    日
                              臺灣高等法院高雄分院刑事第五庭
                                  審判長法官  吳水木
                                        法官  洪慶鐘
                                        法官  趙文淵
右正本證明與原本無異。
如不服本判決應於收受本判決後十日內向本院提出上訴書狀，其未述上訴理由者，
並得於提起上訴後十日內向本院補提理由書狀（均須按他造當事人之人數附繕本)「
切勿逕送上級法院」。
                                      書記官  陳武悅
中    華    民    國  九  十  一    年      五      月       二       日
附錄：本判決論罪科刑法條：
刑法第一百七十三條：
放火燒燬現供人使用之住宅或現有人所在之建築物、礦坑、火車、電車或其他供水、
陸、空公眾運輸之舟、車、航空機者，處無期徒刑或七年以上有期徒刑。
失火燒燬前項之物者，處一年以下有期徒刑、拘役或五百元以下罰金。
第一項之未遂犯罰之。
預備犯第一項之罪者，處一年以下有期徒刑、拘役或三百元以下罰金。
                                                                  Ａ
